臺灣高等法院臺南分院刑事判決　　　　　　　九十年度上訴字第一五二號　慎股
　　　上　訴　人
　　　即　被　告　甲　○　○
　　　選任辯護人　許　雅　芬　律師
右上訴人因偽造文書等案件，不服臺灣臺南地方法院八十九年度訴字第一三七九號，
中華民國九十年五月二十九日第一審判決（起訴案號：臺灣臺南地方法院檢察署八十
九年度偵字第三七八二號），提起上訴，本院判決如左：
      主      文
上訴駁回。
      事      實
一、甲○○前因傷害案件，經本院於民國八十七年二月十一日，以八十七年上易字第
    二四號判處有期徒刑六月確定，於八十七年六月一日方執行完畢。猶不知悔改，
    復與陳信安（已判刑確定）、林泰園、趙時貴（二人經臺灣板橋地方法院以八十
    八年訴緝字第五十九號分別判處林泰園有期徒刑一年六月、趙時貴有期徒刑一年
    十月）共同基於行使偽造私文書與意圖為自己不法所有之概括犯意連絡，自八十
    七年一月十五日起至同年月十八日許止，由陳信安先行向不知情之莊婉鈴借用龍
    光學眼鏡名店之四張空白信用卡簽帳單，並帶同林泰園與趙時貴至甲○○所經營
    位於台南市○○路○段三三八號一樓之「雅太精品服飾」處，由林泰園以類似信
    用卡之壓克力卡片，以附表一、二所示之簽帳單上偽造信用卡之卡號，並偽造附
    表一（雅太精品服飾店）、二（龍光學眼鏡名店）所示簽帳人之署押，再由甲○
    ○則打電話詢問發卡銀行關於附表二龍光學眼鏡名店信用卡簽帳單之授權碼後，
    並填寫於附表二之簽帳單，共同偽造以附表一、附表二所示簽帳人為名義人之簽
    帳單私文書，並由甲○○寄交予不知情之中國信託商業銀行（以下簡稱中國信託
    ）而為行使，致中國信託誤以為確有消費者消費，而陷於錯誤，並交付簽帳單所
    示款項予甲○○。嗣因中國信託核對帳目後，發現有異，並報警後，循線查獲。
二、案經內政部警察署移送臺灣士林地方法院檢察署呈請臺灣高等法院檢察署令轉臺
    灣板橋地方法院檢察署，再呈請臺灣高等法院檢察署移轉臺灣臺南地方法院檢察
    署檢察官偵查起訴。
      理      由
一、訊據上訴人即被告甲○○於警訊、偵審中固坦承於前揭時地，行使前揭附表一簽
    帳單向中國信託請款，及曾幫忙打電話問龍光學眼鏡名店信用卡簽帳單之授權碼
    ，問到後將授權碼、日期、消費金額填上簽帳單後再交給陳信安等情，惟矢口否
    認涉有詐欺或偽造文書等罪嫌，辯稱：信用卡不是在伊店裡偽造的，證人林泰園
    與趙時貴持用之信用卡和一般的信用卡壁上觀上沒有什麼不同，所以伊不知道那
    是偽造的信用卡，且當時有很多人來，也有女的一齊來，伊亦不知道持卡人不是
    信用卡所有人云云。經查：
    (1)右揭如何持用偽造之信用卡到被告甲○○之服飾店刷卡之犯罪事實，業據已前
      列確定之共同被告陳信安於偵查中自承：「（我）知道趙時貴他們是要下來（
      台南）使用偽造信用卡，趙時貴問我有無認識的，我就帶甲○○過去（找趙時
      貴），他們怎麼談我不清楚，甲○○有說什麼三七、四六，但我不懂，這是我
      們要去之前甲○○告訴我的，去了後他與西瓜（即趙時貴）他們談的」、「刷
      卡事均是甲○○打電話問授權號碼，問完授權號碼後，給趙時貴他們四人簽名
      」云云不諱（見臺南地檢署偵字第三七八二號卷第六十六頁反面─第六十七頁
      ），核與證人林泰園於原審中證述：「（本件是在甲○○店裡刷卡），當時是
      我與趙時貴、陳信安三人共同過去甲○○的店，簽帳單是在甲○○店裡還是朋
      友處簽的，我已經不認得，我們是在台北用壓克力板上面刻字，然後將簽帳單
      放在壓克力板，使之出現信用卡的數字，去過甲○○店裡二次，有拿衣服，不
      過與刷卡金額不符，是有談到以三七分帳，實際雖然只有去過二次，但我們分
      成四天分別打電話問銀行取得授權碼，：：當初我們在台南只停留兩天，但把
      空白的信用卡留給他們（指陳信安、甲○○），他們何時問到授權碼我不清楚
      ，：：甲○○也知道那是飯店的ＶＩＰ卡，當然知道那是偽卡」等語（見原審
      卷第五十七頁─第五十七頁），及證人趙時貴與莊婉鈴於偵查中之證述互核相
      符（見上開偵字第三七八二號卷第七十八頁反面、第九十二頁、第六十八頁、
      第七十三頁反面），並有附表一、二所示簽帳單在卷可稽（見警訊卷內所附簽
      帳單影本），足見被告陳信安於偵查中之自白與事實相符，可堪採信。
    (2)附表一、二所示簽帳單中簽帳名義人中，依姓名可辨識為女性者即有六人，然
      被告甲○○與共同被告陳信安、證人林泰園於原審中均供稱，當日至被告甲○
      ○前揭服飾店內之女性只有證人林泰園之女友一人等語，若被告甲○○供稱證
      人林泰園等人確係至該店內消費購衣，扣案簽帳單均是林泰園等人刷卡消費所
      製作等語屬實，何以被告甲○○見簽帳單內有高達六位女性遠多於當日至其店
      內之女性人數之簽名，卻未曾起疑，並任其刷卡，且為其打電話問相關之授權
      碼，甚而持以向中國信託請款？被告甲○○另辯稱證人林泰園確有購衣消費云
      云，惟證人林泰園於偵審中均證稱，雖曾取走部分衣物，但所取衣物價值不過
      刷卡金額之三成，其餘即是被告甲○○所得等語，是堪信被告林泰園雖取走部
      分衣物，但究其性質，應係雙方就詐騙所得贓款之分配，被告甲○○徒以證人
      林泰園等人曾取走部分衣物云云為辯，尚無可採。另證人林泰園前因偽造文書
      案件，業經主教高等法院以八十八年度上訴字第四一九四號判處有期徒刑一年
      六月確定，現於臺灣桃園監獄執行中，其就本案已無利害關係，當無甘冒偽證
      罪行，故入被告甲○○於罪之必要，證人林泰園於原審中所為之證述，亦堪採
      信。
    (3)另附表二所示之龍光學眼鏡名店簽帳單，係於八十七年一月十五日晚上，由共
      同被告陳信安拿給被告甲○○，要求吳某幫忙問授權碼，被告甲○○即打電話
      ，待問得授權碼後，即將授權碼、日期及消費金額等填上簽帳單，再交給陳信
      安等情，業據被告甲○○於警訊中供明在卷（見甲○○警訊筆錄），及該簽帳
      影本附於警訊卷可稽，且證人莊婉鈴於警訊、偵查中亦證稱：被告甲○○有和
      共同被告陳信安一齊去向她借用簽帳單，及拿簽帳單給其請款云云（見上開偵
      字第三七八二號卷第七十四頁正、反面，莊婉鈴警訊筆錄），且被告吳俊亦供
      認其打電話問授權碼時，陳信安等人並未在其雅太精品服飾店內消費，則其在
      打電話問得授權碼後，竟即在附表二所示之簽帳單上填寫消費日期、金額，顯
      有違刷卡消費之習慣，再參酌證人趙時貴、林泰園等人之證述，足認被告甲○
      ○於打電話問授權碼當時，即已明知趙時貴等人係欲以偽卡刷卡詐取財物，因
      此足見被告甲○○應與趙時貴等人有犯意聯絡及行為分擔無疑。
    綜就上情，足徵被告之否認獲罪及所辯情節，純屬諉責推卸之詞，無可採信，本
    件罪證明確，被告犯行洵堪認定。至被告於本院審理時聲請再傳訊證人趙時貴、
    林泰園二人，因事證已臻明確，核無必要，附此敘明。
二、核被告所為，係犯刑法第二百十六條、第二百十條之行使偽造私文書罪、第三百
    三十九條第一項之詐欺取財罪。公訴意旨雖認被告所為係犯刑法第三百三十九條
    第二項之詐欺得利罪，惟被告二人係以前揭手段致使中國信託陷於錯誤，而交付
    簽帳單所示款項，是被告所為，應係刑法第三百三十九條第一項之詐欺取財罪，
    公訴意旨認被告二人所為應係犯刑法第三百三十九條第二項之詐欺得利罪等語，
    容有誤會，此部分起訴法條應予變更。被告甲○○與共同被告陳信安、證人林泰
    園、趙時貴等人間，具有犯意聯絡及行為分擔，俱為共同正犯。被告偽造署押之
    低度行為為偽造文書之部分行為，偽造文書之低度行為應為行使偽造文書之高度
    行為所吸收，均不另論罪。被告先後多次偽造文書犯行，時間緊接，犯罪構成要
    件相同，顯係基於概括犯意反覆為之，為連續犯，應僅論以一罪，並加重其刑。
    被告所犯行使偽造文書及詐欺取財二罪間，具有方法結果之牽連關係，應從一重
    之行使偽造私文書處斷。被告前因傷害案件，經本院於八十七年二月十一日以八
    十七年上易字第二四號判處有期徒刑六月，於八十七年六月一日方執行完畢，有
    臺灣高等法院被告全國前案記錄表在卷可稽，茲於五年內再犯本件有期徒刑以上
    之罪，為累犯，應依法遞加重其刑。
三、原審法院適用刑法第二十八條、第五十六條、二百十六條、二百十條、三百三十
    九條第一項、第五十五條後段、第四十七條、第二百十九條、罰金罰鍰提高標準
    條例第一條前段，審酌被告犯罪動機、手段、所參與程度、及其所得、且又否認
    犯行之態度等一切情狀，量處有期徒刑一年，附表一、二所示簽帳單上之「陳美
    雪」署押二枚、「趙小芬」署押一枚、「陳雅艾」二枚、「彭米妹」署押一枚、
    「連麗卿」署押一枚、「尤凱帝」署押一枚與「林中仙」署押一枚等署押均為與
    被告共犯前開犯行之林泰園所偽造，已如前述，均應依法宣告沒收之。認事用法
    俱無不合，量刑亦稱妥適，被告上訴意旨否認犯罪及謂量刑過重，指摘原判決不
    當，並無可取，為無理由，應予駁回。
據上論結，應依刑事訴訟法第三百六十八條，判決如主文。
本案經檢察官羅清溪到庭執行職務。
中      華      民      國    九十一    年      一      月      十      日
                                    臺灣高等法院臺南分院刑事第四庭
                                        審判長法官  陳    義    仲
                                              法官  宋    明    蒼
                                              法官  蔡    崇    義
右正本證明與原本無異。
如不服本判決，應於判決送達後十日內向本院提出上訴狀，其未敘述理由者並應於提
出上訴狀後十日內向本院補提理由狀（應附繕本)。
                                        法院書記官  陳    明    芬
中      華      民      國    九十一    年      一      月      十      日
附錄本案論罪科刑法條全文：
刑法第二百一十條：
  偽造、變造私文書，足以生損害於公眾或他人者，處五年以下有期徒刑。
刑法第二百一十六條：
  行使第二百十條至第二百十五條之文書者，依偽造、變造文書或登載不實事項或使
  登載不實事項之規定處斷。
附表一：（雅太精品服飾店簽帳單）
┌───┬────┬─────────────┬───────────┐
│編 號 │簽帳人  │     卡       號          │  金        額        │
├───┼────┼─────────────┼───────────┤
│一    │陳美雪  │0000000000000│一萬九千五百元        │
│      │        │五○三號                  │                      │
├───┼────┼─────────────┼───────────┤
│二    │趙小芬  │0000000000000│二萬二千八百元        │
│      │        │四九九號                  │                      │
├───┼────┼─────────────┼───────────┤
│三    │陳雅艾  │0000000000000│二萬三千元            │
│      │        │七六○號                  │                      │
├───┼────┼─────────────┼───────────┤
│四    │連麗卿  │0000000000000│二萬一千元            │
│      │        │一○五號                  │                      │
├───┼────┼─────────────┼───────────┤
│五    │陳美雪  │0000000000000│二萬六千五百元        │
│      │        │五○三號                  │                      │
└───┴────┴─────────────┴───────────┘
┌───┬────┬─────────────┬───────────┐
│六    │彭米妹  │0000000000000│一萬九千五百元        │
│      │        │三一○號                  │                      │
└───┴────┴─────────────┴───────────┘
附表二：（龍光學眼鏡名店簽帳單）
┌───┬────┬─────────────┬───────────┐
│編 號 │簽帳人  │     卡       號          │  金        額        │
├───┼────┼─────────────┼───────────┤
│一    │尤凱帝  │0000000000000│二萬一千五百元        │
│      │        │三一五號                  │                  │
├───┼────┼─────────────┼───────────┤
│二    │陳雅艾  │0000000000000│二萬一千五百元        │
│      │        │七六○號                  │                      │
├───┼────┼─────────────┼───────────┤
│三    │林中仙  │0000000000000│二萬三千元            │
│      │        │五○六號                  │                      │
└───┴────┴─────────────┴───────────┘
